【裁判字號】    90,上訴,1067
【裁判日期】    900709
【裁判案由】    違反廢棄物清理法等
【裁判全文】
臺灣高等法院刑事判決                            九十年度上訴字第一六七號
    上  訴  人  臺灣桃園地方法院檢察署檢察官
    被      告  乙○○
右上訴人因被告違反廢棄物清理法等案件，不服臺灣桃園地方法院八十九年度訴字第
八七九號，中華民國八十九年十二月二十六日第一審判決（起訴案號：臺灣桃園地方
法院檢察署八十九年度偵字第八三七○號）提起上訴，本院判決如左：
    主  文
上訴駁回。
    理  由
一、公訴意旨略以：被告乙○○明知公民營廢棄物清除處理機構經營廢棄物之儲存、
    清除或處理，應列明專業技術人員與儲存清除、處理之工具、方法、設備及場所
    ，向地方主管機關申請核發許可證；從事有害事業廢棄物之儲存、清除或處理者
    ，尚須地方主管機關先報請中央主管機關核准發給許可證後，始得從事廢棄物之
    儲存、清除、處理，竟未取得主管機關核發之廢棄物清除、處理許可證，於民國
    八十八年一月二十六日前半個月至一個月左右起，連續在意圖為自己不法利益之
    廖國延（另案審結）雇用犯意聯絡之陳燁政（另案審結）之指揮下，均明知未經
    告訴人甲○○同意，在其所有桃園縣中壢市○○段九七七地號土地（公訴人贅載
    同地段九七九地號土地），竟以每一車次不詳代價，連續駕駛車牌號碼ＩＹ—六
    ０二號曳引車，自不詳處所載運建築廢棄物傾倒上址，嗣於八十八年一月二十六
    日上午十一時五十分許，載運廢土正擬傾倒之際，見警到場即棄車逃逸，因認被
    告乙○○與案外人廖國延、陳燁政二人共同涉有刑法第三百二十一條第二項之竊
    佔罪嫌及廢棄物清理法第二十二條第二項第四款之罪嫌云云。
二、訊據被告乙○○固均坦承於右揭時、地確曾駕駛上開曳引車載運建築廢棄物至上
    開現場，惟堅決否認有何竊佔罪嫌及廢棄物清理法第二十二條第二項第四款之犯
    行，辯稱：伊當天因走錯路才至現場，廢土尚在車上還未傾倒，嗣因車子故障才
    將車子留置現場等語。經查，被告當天確曾因曳引車故障，而委請修車廠員工到
    場維修之事實，業據證人即修車廠工人李文良到庭證稱：「他車子車軸斷掉，可
    能是震斷的，在大園往中壢路上，蠻偏僻的地方，詳細地點我不確定，大約修理
    壹萬多元，我記得大約在農曆過年前，當時土石還在車上」等語（見原審八十九
    年十二月十一日審理筆錄）。復查，證人即上開土地地主甲○○及承包中壢市山
    東里水尾溪整治工程之承包公司廣榮營造工程有限公司負責人陳永春於警訊中證
    稱：被告乙○○上開曳引車上之廢棄物均未傾倒，至於之前傾倒之廢土，不知何
    人傾倒等語（見偵查卷第四十二頁、第四十六頁）。再參諸卷附現場查獲照片二
    紙，被告所駕駛之上開曳引車車斗並未有抬起之動作，其上廢土仍裝載完整（見
    偵查卷第五十七頁），足證被告乙○○所駕駛上開曳引車上之廢棄物並未傾倒在
    上開現場乙節，應堪採信。則被告上開所為，顯然未達著手傾倒廢棄物之竊佔行
    為，自不該當刑法第三百二十一條第二項之竊佔犯罪，至為顯然。至於公訴人所
    指被告於查獲之前之傾倒犯行，更無證據可佐。此外復查無其他積極事證足資證
    明被告乙○○確有公訴人所指上開竊佔之犯行，自屬不能證明此部份之犯罪。又
    按行為之處罰，以行為時法律有明文規定者為限，刑法第一條定有明文。復按廢
    棄物清理法第二十二條第二項之刑事處罰，係於八十八年七月十四日始增訂公布
    ，並自同年月十六日起始生效施行，公訴人所指被告違反廢棄物清理法部分犯行
    ，係在該法增訂公布之前，行為時並無處罰之規定，自應屬不罰之行為。
三、原審乃依上論述為被告無罪之諭知，則無不合。檢察官上訴意旨以被告上開所稱
    「走錯路」「車子故障」、「車匙不見」等詞置辯，要屬砌詞矯飾，不得採信。
    被告於查獲前約三小時已在現場，何能謂無傾倒？然按認定犯罪事實應有積極証
    据証明之，不得以被告之辯解不能成立或以推測之方法遽予論罪。最高法院著有
    判例可參。是檢察官執前詞指摘原判決為不當，難認有理由，應予駁回。
據上論斷，應依刑事訴訟法第三百六十八條，判決如主文。
本案經檢察官費玲玲到庭執行職務。
中      華      民      國      九十      年      七      月     九     日
                              台灣高等法院刑事第十三庭
                                  審判長法  官  蔡    燉
                                        法  官  盧  彥  如
                                        法  官  黃  聰  明
右正本證明與原本無異。
檢察官如不服本判決應於收受送達後十日內向本院提出上訴書狀，其未敘述上訴之理
由者並得於提起上訴後十日內向本院補提理由書（均須按他造當事人之人數附繕本）
。
                              書記官  蕭  麗  珍
中      華      民      國      九十      年      七      月     九     日


司法院資訊處製作；財團法人民間司法改革基金會備份。
